【裁判字號】    94,易,669
【裁判日期】    950322
【裁判案由】    贓物
【裁判全文】
臺灣屏東地方法院刑事判決               94年度易字第669號
公  訴  人  臺灣屏東地方法院檢察署檢察官
被      告  甲○○
上列被告因贓物案件，經檢察官提起公訴（94年度偵字第330 號
），本院判決如下：
    主  文
甲○○無罪。
    理  由
一、公訴意旨略以：被告甲○○於民國89年5 月8 日以後之某日
    ，明知真實年籍、姓名不詳之男子，在高雄地區，所持有之
    未懸掛車牌（原車牌號碼YZ－278 號，引擎號碼F0000000號
    ）之小營業貨車係來路不明之贓物，竟收受之，供己使用。
    嗣於90年間某日，駕駛上開小貨車至丙○○位於高雄縣路竹
    鄉○○路之租賃處，請不知情之丙○○代為保管。俟於92年
    6 月間，丙○○上述租屋處租期屆滿，甲○○即將前揭小貨
    車拖至不知情之丁○○位於屏東縣萬巒鄉○○村○○路76號
    住處前擺放。嗣於92年12月間，不知情之戊○○見前揭小貨
    車擺放該處已久，欲向丁○○購買該車作為農用，經丁○○
    聯繫甲○○，取得甲○○之同意下，將前揭小貨車出賣與戊○○（丁○○、戊○○涉嫌贓物部分，業經檢察官不起訴處
    分確定）。至93年6 月13日下午6 時許，為警在屏東縣萬巒
    鄉赤山村赤山國小旁查獲戊○○駕駛上開小營業貨車後，始
    知上情。因認被告涉犯刑法第349 條第1 項收受贓物罪嫌。
二、按犯罪事實應依證據認定之，無證據不得認定犯罪事實；又
    不能證明被告犯罪或其行為不罰者，應諭知無罪之判決，刑
    事訴訟法第154 條第2 項第301 條第1 項分別定有明文。
    又認定不利於被告之事實，須依積極證據，苟積極之證據不
    足為不利於被告之事實認定時，即應為有利於被告之認定，
    更不必有何有利之證據，最高法院30年上字第816 號判例亦
    有明文。
三、證據能力：
  (一)按被告以外之人（包括證人、鑑定人、告訴人、被害人及共
    同被告等）於審判外之陳述雖不符刑事訴訟法第159 條之1
    至之4 等4 條之規定，而經當事人於審判程序同意作為證據
    ，法院審酌該言詞陳述或書面陳述作成時之情況，認為適當
    者，亦得為證據；當事人、代理人或辯護人於法院調查證據
    時，知有刑事訴訟法第159 條第1 項不得為證據之情形，而
    未於言詞辯論終結前聲明異議者，視為有前項之同意，同法
    第159 條之5 定有明文。本件證人乙○○、證人即偵查中被
    告戊○○、丁○○於警詢中之陳述，其性質雖屬傳聞證據，
    然業經本院審理時予以提示並告以要旨，且各經檢察官及被
    告等人表示意見，當事人已知上述筆錄乃傳聞證據，且均未
    於言詞辯論終結前對該等筆錄內容異議，本院審酌認為以之
    作為本案之證據亦屬適當，應具有證據能力。
  (二)再按被告以外之人於偵查中向檢察官所為陳述，除顯有不可
    信之情況者外，得為證據，同法第159 條之1 第2 項定有明
    文。偵查中對被告以外之人（包括證人、鑑定人、告訴人、
    被害人及共同被告等）所為之偵查筆錄，或被告以外之人向
    檢察官所提之書面陳述，性質上均屬傳聞證據。惟現階段刑
    事訴訟法規定檢察官代表國家偵查犯罪、實施公訴，依法其
    有訊問被告之權，而實務運作時，檢察官偵查中向被告以外
    之人所取得之陳述，原則上均能遵守法律規定，不致違法取
    供，其可信度極高，職是，被告以外之人前於偵查中之陳述
    ，除反對該項供述得具有證據能力之一方，已釋明「顯有不
    可信之情況」之理由外，即具證據能力。本件證人即偵查中
    被告戊○○於93年6 月17日檢察官偵查中所為之陳述、丁○○於檢察官偵查中所為之陳述，未曾提及檢察官偵查時有不
    法取供之情形，檢察官、被告亦未釋明上開供述有顯不可信
    之情形，依上說明，其等偵查中之證言，均具有證據能力。
四、公訴人認被告甲○○涉有持有贓物之犯行，無非係以證人丙○○、丁○○、己○○之證述、被害人乙○○之證述、車輛
    作業系統查詢認可資料、贓物認領保管單各1 份等資為論據
    。訊據被告堅決否認有收受贓物之行為，辯稱：伊從來沒有
    將車牌號碼YZ－278 號小營業貨車交給丙○○、丁○○保管
    ，也沒有賣給戊○○，伊沒有持有該貨車等語。經查：
  (一)原車牌號碼YZ－278 號小營業貨車係乙○○所有，於89年5
    月8 日上午8 時30分許，在高雄市○○街42號前失竊等情，
    業據證人乙○○於警詢時證述甚詳，並有車輛作業系統查詢
    認可資料、贓物認領保管單各1 份附卷可稽，是上開小營業
    貨車固屬贓物。惟被告堅詞否認持有上開小營業貨車，而公
    訴人認被告係於89年5 月8 日以後之某日，在高雄地區，明
    知真實年籍、姓名不詳之男子，所持有之上開小營業貨車為
    來路不明之贓物，竟收受之，供己使用一節，則未經舉證。
    況縱認上開小營業貨車為被告持有，然被告取得上開小營業
    貨車之原因，可能係他人贈與、故買贓物、詐欺取得、竊盜
    或侵占。是本件被告如何取得上開小營業貨車之原因既有多
    種可能，而公訴人對所起訴之被告由不詳姓名年籍男子收受
    贓車之事實，已未舉證證明，又未證明被告非因其他原因取
    得上開營業小貨車，遽認被告係犯收受贓物罪嫌，尚嫌速斷
    。
  (二)證人丁○○於警詢、偵查及本院審理時雖證稱：於92年6 月
    間，甲○○將上開小營業貨車拖吊至屏東縣萬巒鄉○○村○○路76號伊住處前停放，並告知伊上開小營業貨車是註銷車
    牌之故障車，後來是甲○○要伊將車賣給戊○○的，賣得之
    價金新臺幣（下同）35,000元，伊已交給甲○○云云（警卷
    第6 至11頁、核退卷第3 、4 頁、偵查卷第25頁、本院卷第
    27 、28 頁）。然證人丁○○於本院審理時先證稱：「（你
    將車賣給戊○○，價格誰決定？）我打電話給被告，是他決
    定的，我先問他是否同意要賣。我與被告談價格是以電話聯
    絡，當時戊○○在我家裡面，我告訴被告說有人要買車，被
    告當時說好，價格也是被告決定的，被告決定賣得價格3 萬
    多元。」云云，隨即又翻異證稱：「（你打電話給被告時，
    戊○○當時有無在場？）戊○○沒有在場，戊○○為了要買
    車，去找我二次，第一次他先問我要不要賣，我說我不能作
    主，隔天我聯絡好後，戊○○再來跟我說，價格是我問被告
    的，所以35,000元是被告決定的。戊○○那時沒有出價，我
    告訴他賣35,000元，戊○○就說好。」云云（本院卷第27、
    28頁），是證人丁○○對如何詢問被告是否出賣上開小營業
    貨車、詢問價錢時證人戊○○是否在場等情節，證述前後不
    一，且其證述買賣過程中，證人戊○○並未對價金有討價還
    價之行為，亦有違一般中古車買賣常情。而證人戊○○係直
    接向證人丁○○購買上開小營業貨車，並將價金交付予證人
    丁○○等情，業據證人戊○○於警詢及偵查中證述甚詳（警
    卷第2 至5 頁、核退卷第5 頁、偵查卷第25、26頁）。再證
    人戊○○向證人丁○○購買上開小營業貨車時，證人丁○○
    僅向證人戊○○表示上開小營業貨車為其姊姊所有，其可以
    處理買賣事宜，證人丁○○當場出價50,000元，證人戊○○
    則當場還價30,000元，經雙方討價還價後以35,000元成交，
    證人丁○○並沒有打電話向他人詢問賣價，證人戊○○隨後
    即將價金交付證人丁○○，而取得上開小營業貨車等情，已
    據證人戊○○於本院審理時證述在卷（本院卷第25至26 頁
    ）。衡諸常情，中古車買賣雙方對價金有討價還價之交易習
    慣，故證人戊○○證述直接向證人丁○○購買上開小營業貨
    車，交易價金係經由與證人丁○○討價還價後決定等語，核
    與事理相符，應堪採信。
  (三)再證人丙○○雖於偵查及本院審理時證稱：約於89年、90年
    間，甲○○將上開小營業貨車寄放在高雄縣路竹鄉○○路伊
    租賃處前，後來伊租賃期滿，伊問甲○○如何處理上開小營
    業貨車，甲○○說隨便伊處理，伊就將車子開回屏東縣萬巒
    鄉○○村○○路76號伊弟弟丁○○住處前停放，但行駛至高
    雄縣烏材林半途時，車子故障，伊就請甲○○自行將上開小
    營業貨車拖回上開丁○○住處云云（偵查卷第37頁、本院卷
    第29至32頁）。惟查，上開小營業貨車烤漆顏色尚屬新穎，
    機件正常，證人戊○○購得後僅修理排檔、離合器、電瓶等
    機件，即可正常使用，花費約1 萬餘元等情，業據證人戊○○證述甚詳（偵查卷第26頁、本院卷第26頁），並有上開小
    營業貨車照片6 張附卷足憑，而證人丙○○亦證稱：曾看過
    甲○○駕駛上開小營業貨車1 、2 次等語（本院卷第30頁背
    面），足認上開小營業貨車並非嚴重損壞致不堪使用之車輛
    ，上開小營業貨車自為具有相當價值之財物。衡情苟上開小
    營業貨車為被告所持有之物，上開小營業貨車既具有相當價
    值，焉有於證人丙○○租賃期滿時，即允諾證人丙○○隨便
    處理之理？再證人丙○○復證稱：上開小營業貨車寄放在伊
    租賃處時，僅看過甲○○駕駛過1 、2 次，平日並無人使用
    上開小營業貨車，甲○○也沒有找人去買上開小營業貨車等
    語（本院卷第30至31頁）；又證人丁○○亦證稱：甲○○將
    上開小營業貨車停放在伊住處前後，均未使用過上開小營業
    貨車，也未找人去買上開小營業貨車等語（本院卷第28頁）
    ；另證人丙○○證述之被告寄放上開小營業貨車期間，被告
    從事貨運業，被告擁有1 部貨車，靠行在九如貨運公司，平
    日駕駛其所有之貨車從事運輸等情，亦據證人丙○○證述、
    被告供述在卷，互核一致（本院卷第31、33頁）。衡諸常情
    ，一般人持有贓車之目的，倘非供己使用即為販售獲利。揆
    諸前開證人丙○○、丁○○之證述，被告既已有1 部貨車靠
    行使用，而被告亦僅使用過1 、2 次上開小營業貨車，平日
    均未使用上開小營業貨車，亦未有意圖出售上開小營業貨車
    之行為，卻長達約3 年半之期間無故持有上開小營業貨車，
    除顯與一般人為供己使用或販售獲利而持有贓車之目的大相
    逕庭外，並徒增被查緝之風險，故證人丙○○、丁○○之證
    述因與常人經驗法則之認知相違，實難採信。
  (四)另證人己○○於偵查中證稱：伊曾聽丁○○的哥哥潘上田說
    過上開小營業貨車是甲○○的，伊與甲○○一起喝酒時，甲○○曾說上開小營業貨車是他的云云（偵查卷第37頁）。然
    本件被告並無為供己使用或販售獲利，而持有係屬贓物之上
    開小營業貨車之目的，詳如前述。且依證人戊○○證述之買
    賣過程，證人戊○○係直接向證人丁○○購買上開小營業貨
    車，經證人戊○○與證人丁○○討價還價後，始以35,000元
    成交等情觀之，證人丁○○顯居於權利人之地位而處分上開
    小營業貨車，足認上開小營業貨車為證人丁○○所持有。而
    證人己○○為證人丁○○之鄰居，亦經證人丁○○證述在卷
    （本院卷第28頁），是證人己○○之證述，顯屬迴護證人丁○○之詞，不足採信。又被告曾犯贓物罪之起訴書、判決書
    各1 份，僅足以證明被告曾犯贓物罪之犯行，尚難遽以認定
    被告有本件收受贓物之犯行。
  (五)綜上所述，本件公訴人所舉之證據不足以證明被告有收受贓
    物之犯行。此外，復無其他積極證據足資證明被告有何公訴
    人所指訴之收受贓物犯行，揆諸前揭說明，本件被告犯罪既
    不能證明，自應為被告無罪之諭知。
五、據上論斷，應依刑事訴訟法第301 條第1 項，判決如主文。
中    華    民    國    95    年    3     月    22    日
                  刑事第五庭    審判長法  官  石家禎
                                      法  官  林家聖
                                      法  官  楊文廣
以上正本證明與原本無異。
如不服本判決應於收受本判決送達後十日內向本院提出上訴書狀，
其未敘述上訴理由者，並得於提起上訴後十日內向本院補提理由
書狀（均須按他造當事人之人數附繕本）「切勿逕送上級法院」
中    華    民    國    95    年    3     月    22    日
                                      書記官  林志憲


司法院資訊處製作；財團法人民間司法改革基金會備份。
